【裁判字號】    89,交簡,99
【裁判日期】    890920
【裁判案由】    業務過失致死等
【裁判全文】
臺灣高雄地方法院刑事判決                          八十九年度交簡字第九九號
    公  訴  人  臺灣高雄地方法院檢察署檢察官
    被      告  甲○○
                吳敏蕙  律師
右列被告因業務過失致死等案件（八十九年交訴字第一一七號），經檢察官提起公訴
（八十九年度偵字第一○九四○號），經本院訊問被告認宜以簡易判決處刑，本院判
決如左：
    主  文
甲○○從事業務之人，因業務上之過失致人於死，處有期徒刑壹年貳月，又駕駛動力
交通工具肇事，致人死亡而逃逸者，處有期徒刑壹年；應執行有期徒刑貳年，緩刑伍
年，緩刑期內付保護管束。
    事實及理由
一、按刑事訴訟法第四百四十九條第一項規定之案件，檢察官依通常程序起訴，經法
    院訊問，被告自白犯罪，認為宜以簡易判決處刑者，得不經通常審判程序，逕以
    簡易判決處刑；又依此簡易判決所科之刑以宣告緩刑、得易科罰金之有期徒刑及
    拘易或罰金為限。刑事訴訟法第四百四十九條第二項、第三項分別定有明文。查
    本件被告雖經公訴人依通常程序起訴，本院依通常程序審理（本院八十九年度交
    訴字第一一七號），經本院訊問被告後，認本件被告合於以簡易判決處刑之要件
    ，依前述刑事訴訟法之規定，得不經通常審判程序，對被告逕以簡易判決處刑，
    本件爰依簡易判決程序審理，合先敘明。
二、本件犯罪事實、證據及應適用法條，除引用檢察官起訴書之記載（如附件）外，
    茲補充記載如下︰
  （一）犯罪事實︰甲○○於駕駛營業大客車肇事後即離去現場，嗣經處理員警調出
        事故現場高屏大橋附近所裝設之錄影帶，僅查知係遊覽公司之車輛，故一一
        打電話至相關遊覽公司，詢問相關事項，並請遊覽公司人員駕駛營業大客車
        至警局進行比對，惟甲○○先後駕駛兩輛遊覽車至警局，直至第二部遊覽車
        經比對後，處理員警認肇事嫌疑重大，並對甲○○曉以大義後，趙之行始坦
        承肇事。
  （二）證據：訊據被告對於檢察官起訴之犯罪事實坦承不諱（見本院八十九年八月
        一日訊問筆錄），核與起訴書所載之其他證據相符，此外，並有證人即現場
        處理員警羅文賢及調查員警許漢陽於本院調查時証述明確，復經本院勘驗錄
        影帶，被告當日確實曾駕駛遊覽車行經高屏大橋（見本院八十九年八月一日
        訊問筆錄），另有高雄縣警察局林園分局於八十九年七月二十四日，以林警
        刑字第一五四三號函所檢附之內政部警政署刑事警察局鑑驗書一份附卷可稽
        ，被足認告自白顯與事實一致，事證明確，應依法論科。
  （三）應適用之法條：按對於未發覺之罪自首而接受裁判者，減輕其刑，刑法第六
        十二條前段定有明文，而所謂發覺，固非以有偵查犯罪權之機關或人員確知
        其人犯罪無誤為必要，而於對其發生嫌疑時，即得謂為已發覺；但此項對犯
        人之嫌疑，仍須有確切之根據得為合理之可疑者，始足當之，若單純主觀上
        之懷疑，要不得謂已發生嫌疑（參照最高法院七十二年台上字第六四一號判
        例意旨）。經查，被告於肇事後即駕車離去，並將車輛先送廠修理車燈及割
        痕，嗣經派出所員警先以電話查訪，並要求被告將公司內有相同型式之遊覽
        車駛至派出所進行比對，惟被告先開至派出所之遊覽車，型式並不相符，經
        處理員警再要求，始將肇事車輛開至派出所，經員警進行比對，並從該部遊
        覽車取下可疑血跡與肉塊後，復由員警對被告加以曉以大義後，被告始坦承
        當日駕車肇事並離去之事實，業經證人許漢陽到庭詰證明確（見本院八十九
        年八月二十九日訊問筆錄），及證人即修理肇事車輛維修人員陳啟輝於偵查
        中陳述甚明，與修理車輛之估價單一紙再卷可憑，足認被告當日明知已駕車
        肇事，並也將車送廠修理，竟未向管區員警報案處理，嗣後，既知員警於查
        詢相關肇事案件時，還另外駕駛公司內非肇事之其他車輛至警局供比對，經
        員警調閱事故現場所攝得之錄影帶要求被告提出相關型式之營業大客車後，
        被告始將肇事之車輛駕駛至警局，經勘驗、比對後，因肇事嫌疑重大，員警
        再對被告進行曉以大義，被告始坦承犯行，即處理員警已從錄影帶查出被告
        所任職公司有相似之營業大客車，被告因見證據明確，犯行無以遁逃，復經
        員警曉以大義，始坦承肇事，依前開規定，被告事後雖有陳述自己犯罪之事
        實，亦祇可謂為自白，不能認為自首。
三、被告於本院訊問時，表示願受科刑之範圍為有期徒刑二年，緩刑五年，緩刑中並
    付保護管束之判決，本院審酌被告犯罪後坦承犯行，深具悔意，雖於駕駛遊覽車
    肇事致被害人二人當場死亡，且於肇事後未進行察看及救護措施，即行逃逸，本
    應從重量刑，以儆效尤，惟姑念及其於事後已與被害人達成民事上之和解，賠償
    被害人家屬新臺幣六百萬元，此有調解書影本一份在卷可憑，現另有正當職業，
    即從事全樂旅行社之國內業務部之業務員，有全樂旅行社有限公司員工在職證明
    書一紙付卷可參，又被告之家庭狀況情形為，家中尚有一母及一子等人，則有被
    告之戶籍謄本一份在卷可憑。又查被告前於七十五年間因偽造文書，經本院判處
    有期徒刑二月，如易科罰金以三十元折算一日，緩刑二年之宣告，緩刑期滿，而
    緩刑之宣告未經撤銷，有本院被告院內索引卡紀錄表附卷可按，經此偵、審程序
    及刑之宣告，應知所警惕，信無再犯之虞，當信其更謹慎從事駕駛行為。本院認
    其所受之宣告刑以暫不執行為適當等一切情狀，且依其所犯為從事業務之人，因
    過失致人於死，又肇事後逃逸等情節，顯對法律觀念薄弱，故認有加以追蹤觀護
    之必要，本院認其求刑為適當，爰於被告求刑之範圍內量刑如主文。另依刑事訴
    訟法第四百五十五條之一第二項之規定，被告對於本件判決不得上訴，附此敘明
    。
據上論斷，依刑事訴訟法第四百四十九條第二項、第三項、第四百五十四條第二項、
第四百五十一條之一第三項、第四百五十五條之一第二項，刑法第二百七十六條第二
項、第一百八十五條之四、第五十一條第五款、第七十四條第一款、第九十三條第一
項，以簡易判決處刑如主文。公訴人如不服本件判決，應於判決送達後十日內，向本
院提起上訴。
中      華      民      國    八十九    年      九      月     二十     日
                              臺灣高雄地方法院交通法庭
                                    法  官    程克琳
右正本證明與原本無異。
如不服本判決，應於判決送達後十日內，向本院提出上訴狀。
                                    書記官    王麒雄
中    華    民    國      八十九      年      九      月      二十五    日
附錄本案論罪科刑法條
刑法第二百七十六條︰
因過失致人於死者，處二年以下有期徒刑、拘役或二千元以下罰金。
從事業務之人，因業務上之過失犯前項之罪者，處五年以下有期徒刑或拘役，得併科
三千元以下罰金。
刑法第一百八十五條之四條︰
駕駛動力工具肇事，致人死傷而逃逸者，處六月以上五年以下有期徒刑。


司法院資訊處製作；財團法人民間司法改革基金會備份。
